臺灣屏東地方法院刑事判決　　　　　　　 96年度訴字第801號
公　訴　人　臺灣屏東地方法院檢察署檢察官
被　　　告　甲○○
　　　　　　　　　　（現另案於臺灣屏東看守所羈押中）
上列被告因違反毒品危害防制條例案件，經檢察官提起公訴（96
年度毒偵字第1079號），被告於準備程序中就被訴事實為有罪之
陳述，經本院合議庭裁定改以簡式審判程序審理，判決如下：
    主  文
甲○○施用第一級毒品，累犯，處有期徒刑壹年肆月。扣案香菸
貳支、養樂多壹瓶、夾鍊袋壹個均沒收。
　　犯  罪  事　實
一、甲○○前於民國87年間因施用毒品案件，經本院以87年度毒
    聲第181 號裁定送觀察、勒戒後，因認無繼續施用毒品之傾
    向，於87年7 月30日執行完畢釋放，並經臺灣屏東地方法院
    檢察署檢察官以87年度偵字第4619號不起訴處分確定；於88
    年間再因施用毒品案件，經本院裁定送觀察、勒戒後，因認
    有繼續施用毒品之傾向，再經本院以88年毒聲字第909 號裁
    定令入戒治處所施以強制戒治1 年，嗣於88年12月28日經本
    院裁定停止戒治出所，而於89年3 月26日執行完畢；又於上
    開強制戒治執行完畢後5 年內之93年2 月13日因施用第一級
    、第二級毒品案件，經本院以93年度訴字第464 號判決判處
    應執行有期徒刑10月確定，而於94年9 月30日縮刑期滿執行
    完畢。詎甲○○仍不知悔改，復於96年6 月7 日晚上，在位
    於屏東縣恆春鎮○○路828 號之「海天休閒渡假村」116 號
    房內，以將海洛因加水置入注射針筒內再注入體內之方式，
    施用第一級毒品海洛因1 次。嗣於同日22時50分許，因另案
    為警在上址查獲，並扣得甲○○所有、供施用海洛因所用之
    香菸2 支、養樂多1 瓶、夾鍊袋1 個。
二、案經行政院海岸巡防署南部地區巡防局移送臺灣屏東地方法
    院檢察署檢察官偵查起訴。
    理  由
一、本件被告所犯係死刑、無期徒刑或最輕本刑為3 年以上有期
    徒刑或高等法院管轄第一審案件以外之罪，其於準備程序期
    日就被訴事實為有罪之陳述，經本院告知簡式審判程式之旨
    ，並聽取公訴人及被告之意見後，經合議庭依刑事訴訟法第
    273 條之1 第1 項規定，裁定由受命法官獨任進行簡式審判
    程序，是依刑事訴訟法第273 條之2 規定，本件之證據調查
    ，不受同法第159 條第1 項、第161 條之2 、第161 條之3
    、第163 條之1 及第164 條至第170 條規定之限制，合先敘
    明。
二、按毒品危害防制條例於民國92年7 月9 日修正公布，自93年
    1 月9 日施行，其中第20條、第23條將施用毒品之刑事處遇
    程序，區分為「初犯」及「5 年內再犯」、「5 年後再犯」
    。依其立法理由之說明：「初犯」，經觀察、勒戒或強制戒
    治後，應為不起訴處分或不付審理之裁定；經觀察、勒戒或
    強制戒治執行完畢釋放後，「5 年內再犯」者，因其再犯率
    甚高，原實施之觀察、勒戒及強制戒治既已無法收其實效，
    爰依法追訴或裁定交付審理。至於經觀察、勒戒或強制戒治
    執行完畢釋放後，「5 年後再犯」者，前所實施之觀察、勒
    戒或強制戒治已足以遮斷其施用毒品之毒癮，為期自新及協
    助其斷除毒癮，仍適用「初犯」規定，先經觀察、勒戒或強
    制戒治之程序。從而依修正後之規定，僅限於「初犯」及「
    5 年後再犯」2 種情形，始應先經觀察、勒戒或強制戒治程
    序。倘被告於5 年內已再犯，經依法追訴處罰，縱其第3 次
    （或第3 次以上）再度施用毒品之時間，在初犯經觀察、勒
    戒或強制戒治執行完畢釋放5 年以後，已不合於「5 年後再
    犯」之規定，且因已於「5 年內再犯」，顯見其再犯率甚高
    ，原實施觀察、勒戒或強制戒治，已無法收其實效，即應依
    該條例第10條處罰（最高法院95年度第7 次刑事庭會議決議
    意旨參照），合先敘明。
三、前揭犯罪事實，業據被告甲○○迭於警詢及本院審理時坦承
    不諱，而其於96年6 月7 日為警查獲後經警採尿送驗，檢驗
    結果確呈嗎啡（即海洛因代謝物）陽性反應，此有高雄市立
    凱旋醫院濫用藥物尿液檢驗報告及尿液送驗代號與真實姓名
    對照表各1 紙附卷為憑，並有海巡署屏東機動查緝隊搜索、
    扣押筆錄暨扣押物品目錄表1 份、查獲現場照片10幀在卷，
    及扣案香菸2 支、養樂多1 瓶、夾鍊袋1 個可佐，足證被告
    上開自白與事實相符，堪以認定。又被告前於87年間因施用
    毒品案件，經本院以87年度毒聲第181 號裁定送觀察、勒戒
    後，因認無繼續施用毒品之傾向，於87年7 月30日執行完畢
    釋放，並經臺灣屏東地方法院檢察署檢察官以87年度偵字第
    4619號不起訴處分確定；於88年間再因施用毒品案件，經本
    院裁定送觀察、勒戒後，因認有繼續施用毒品之傾向，再經
    本院以88年毒聲字第909 號裁定令入戒治處所施以強制戒治
    1 年，嗣於88年12月28日經本院裁定停止戒治出所，而於89
    年3 月26日執行完畢；又於上開強制戒治執行完畢後5 年內
    之93年2 月13日因施用第一級、第二級毒品案件，經本院以
    93度訴字第464 號判決判處應執行有期徒刑10月確定，有臺
    灣高等法院被告前案紀錄表、臺灣屏東地方法院檢察署刑案
    資料查註紀錄表暨全國施用毒品案件紀錄表、本院93年度訴
    字第464 號判決各1 份在卷可稽。是被告於強制戒治執行完
    畢後，5 年以內已再犯施用毒品犯行，並經依法追訴處罰後
    ，復犯本件施用第一級毒品之事證明確，堪以認定，揆諸前
    開說明，自應依毒品危害防制條例第10條第1 項規定處罰之
    。
四、查海洛因係毒品危害防制條例第2 條第2 項第1 款所稱之第
    一級毒品，不得持有及施用，是核被告所為，係犯毒品危害
    防制條例第10條第1 項之施用第一級毒品罪。其施用前、後
    持有第一級毒品之低度行為，應為其施用之高度行為所吸收
    ，不另論罪。被告前於93年間因違反毒品危害防制條例案件
    ，經本院以93年度訴字第464 號判決判處應執行有期徒刑10
    月確定，於94年9 月30日縮刑期滿執行完畢，有臺灣高等法
    院被告前案紀錄表1 份為憑，其於有期徒刑執行完畢後，5
    年以內故意再犯本件有期徒刑以上之罪，為累犯，應依刑法
    第47條第1 項規定加重其刑。爰審酌被告素行不佳，有卷附
    被告前案紀錄表可參，前經數次觀察、勒戒、強制戒治，竟
    仍未戒除施用毒品之惡習，復施用第一級毒品，戕害身心甚
    鉅，惟念其施用毒品乃戕害自己之健康，尚未危及他人，其
    犯罪之動機、方法、所生損害，及犯後尚能坦承犯行之態度
    等一切情狀，量處如主文所示之刑。又扣案香菸2 支、養樂
    多1 瓶、夾鍊袋1 個，均為被告所有供其施用海洛因所用之
    工具，業經被告供承在卷，且上述扣案物經檢驗均未驗得毒
    品反應，有高雄醫學大學附設中和紀念醫院檢驗報告4 紙為
    憑，爰依刑法第38條第1 項第2 款之規定沒收之。至卷附海
    巡署屏東機動查緝隊扣押物品目錄表中，雖另載有海洛因殘
    渣篩檢試劑1 個，惟被告否認該試劑為其所有，經本院函詢
    海巡署屏東機動查緝隊，該隊表示該試劑確係該隊提供作為
    當場檢驗扣案養樂多海洛因反應之物，有查緝員鄭渟嶽之偵
    查報告1 紙及查獲現場照片8 幀附卷可參，且該試劑經送驗
    並未驗得毒品反應，有高雄醫學大學附設中和紀念醫院檢驗
    報告1 紙為憑，爰不為沒收或沒收銷燬之諭知。
據上論斷，應依刑事訴訟法第273 條之1 第1 項、第299 條第1
項前段，毒品危害防制條例第10條第1 項，刑法第11條前段、第
47條第1 項、第38條第1 項第2 款，判決如主文。
本案經檢察官陳新君到庭執行職務。
中　　華　　民　　國　　96　　年　　10　　月　　15　　日
                        刑事第五庭  法  官  李宜娟
以上正本證明與原本無異。
如不服本判決應於收受本判決送達後10日內向本院提出上訴書狀
，其未敘述上訴理由者，並得於提起上訴後10日內向本院補提理
由書狀（均須按他造當事人之人數附繕本）「切勿逕送上級法院
」
中　　華　　民　　國　　96　　年　　10　　月　　16　　日
                                    書記官  孫秀桃
附錄本案論罪科刑法條
毒品危害防制條例第10條第1條：
施用第一級毒品者，處6月以上5年以下有期徒刑。
